【裁判字號】    89,上訴,2294
【裁判日期】    900130
【裁判案由】    搶奪等
【裁判全文】
臺灣高等法院臺中分院刑事判決                  八十九年度上訴字第二二九四號
    上  訴  人
    即  被  告  丁○○
右上訴人因搶奪等案件，不服臺灣臺中地方法院八十九年度訴字第一九二一號中華民
國八十九年九月三十日第一審判決（起訴案號：臺灣臺中地方法院檢察署八十九年度
偵字第八五四四號、第一二○七九號），提起上訴，本院判決如左：
    主  文
原判決關於丁○○部分撤銷。
丁○○共同意圖為自己不法之所有，而搶奪他人之動產，處有期徒刑捌月。
扣案之ＬＯＮＧ牌之安全帽壹頂、催淚瓦斯壹瓶，均沒收。
    事  實
一、丁○○與顏志賢係男女朋友關係，二人思以飛車搶奪路人財物供己花用，於民國
    （下同）八十九年五月十日凌晨二時許，在台中縣大里市大里公園內，明知綽號
    「阿成」不詳姓名男子，所交付之車號ＫＹＸ─９３７號機車（該機車係張紋秀
    所有借予丙○○使用，於民國八十九年五月九日中午十二時二十二分許，在台中
    縣大里市仁愛醫院前方停車場失竊），係來源不明之贓物，竟予共同收受，以供
    渠等搶奪財物使用。同日上午十一時十分許，顏志賢與丁○○二人共同意圖為自
    己不法之所有，由丁○○騎乘上開機車後載顏志賢，二人均戴深色安全帽，沿台
    中縣大里市○○路往吉峰村方向行駛，尋找作案目標，途經大里市○○路與德維
    街交岔路口時，二人發現前方同向獨自騎腳踏車之乙○○○脖子上戴有金項鍊一
    條，即由丁○○放慢機車速度將機車騎近乙○○○之旁，乘乙○○○不備之際，
    由顏志賢出手搶奪乙○○○脖子上所戴之金項鍊，乙○○○猝遭搶奪，遂低頭以
    下額夾住金項鍊，並呼叫「有賊、搶劫」等語，顏志賢見狀，竟跳下機車用力強
    拉上開金項鍊斷裂後始得手，致乙○○○人車倒地，左膝蓋骨因而受傷（傷害部
    分未據告訴）。顏志賢搶得金項鍊後，隨即快速跑向前方丁○○所騎之機車處，
    由丁○○搭載接應速往大里市吉峰村方向逃逸，並自曾文一所駕駛之車牌號碼Ｎ
    Ｗ─９２９６號自用小貨車右側路旁逃逸，曾文一發現上情，並聽聞乙○○○高
    聲呼叫搶劫，於情急之下，駕駛上開貨車欄截擦撞丁○○所騎機車，丁○○下車
    後猶持瓦斯噴霧器噴射，惟仍遭路人合力圍捕，並自顏志賢身上查獲搶奪後業已
    斷裂之金項鍊一條（業已發還乙○○○，價值約新台幣一萬四千四百元），及扣
    得作案用丁○○所有之ＬＯＮＧ牌安全帽一頂（另扣案非被告等所有之ＨＵＮＴ
    牌之安全帽一頂）、催淚瓦斯一瓶及機車鑰匙一支。
二、案經臺中縣警察局霧峰分局報請臺灣臺中地方法院檢察署檢察官偵查起訴。
    理  由
一、訊據上訴人即被告丁○○固坦承伊與同案被告顏志賢於上揭時、地，向「阿成」
    男子借得該機車，並由伊騎乘搭載顏志賢至上述搶案發生地，由顏志賢下車向乙○○○搶奪金項鍊之事實不諱，惟矢口否認上揭犯行，辯稱：機車是顏志賢向朋
    友借用，伊不知道是贓車；八十九年五月十二日當天早上，伊騎該輛機車載顏志
    賢到市場買菜，後來沒有買到正要回家，顏志賢突然叫伊停車跳下，伊不知道他
    要搶路人的金項鍊云云。惟查：右揭事實，業據被害人乙○○○於警訊、偵查中
    指述綦詳，核與現場目擊證人曾文一於警訊時之供述情節相符合，並有警方繪製
    之現場逃逸路線圖一紙、現場照片十紙、機車照片、ＫＹＸ─９３７號機車車籍
    作業系統─查詢認可資料一紙及贓物認領收據一紙附卷足稽。再者，車牌號碼Ｋ
    ＹＸ─９３７號機車一輛，如上所述，係張紋秀所有借予丙○○使用，於八十九
    年五月九日中午十二時二十二分許，在台中縣大里市仁愛醫院前方停車場失竊等
    情，亦經證人丙○○於警訊中供述明確，並有車輛竊盜、車牌失竊資料個別查詢
    報表─查詢車輛認可資料及贓物認領保管單在卷可稽，是上揭機車自屬贓物無疑
    。而被告丁○○與顏志賢二人竟於凌晨二時許，在大里公園內向綽號「阿成」之
    人借用，且未索取行車執照等證件，其借車過程，已與常情不符，況被告復供稱
    不知綽號「阿成」之人真實姓名與住所等語，顯見被告與綽號阿成者尚非熟識，
    則其如何返還所借機車，亦非無疑？凡此情形，在在顯示該車係來路不明之贓物
    ，被告丁○○與顏志賢既共同借用該機車，其稱不知該車係贓車云云，顯係卸責
    之詞，不足採信。又被告丁○○另辯稱，伊不知同案被告顏志賢下車搶奪乙○○○財物云云，惟顏志賢既能騎乘機車，該機車復由其等借用，則何以係由女性被
    告丁○○搭載外出？已屬異常，況被害人乙○○○於彼時係騎腳踏車與被告二人
    同向前進，被告丁○○於事前如不知同案被告顏志賢欲動手搶奪被害人乙○○○
    頸上金項鍊，焉會將機車放慢速度駛近如此適當之距離，而由同案被告顏志賢伸
    手搶奪？其於顏志賢下車搶奪時，復在前方等待接應？且被告丁○○復隨身準備
    瓦斯噴霧器，於事後遭貨車擦撞時，猶持瓦斯噴霧器噴射拒捕，足見其係有備而
    來。因此，被告丁○○辯稱顏志賢下車搶奪乙○○○項鍊時，伊不知情云云，顯
    亦係事後卸責之詞，不足採信。此外，並有扣案之安全帽二頂、催淚瓦斯一瓶、
    機車鎖匙一支足憑，被告丁○○犯行事證明確，堪以認定。
二、核被告丁○○所為，係犯刑法第三百二十五條第一項搶奪罪、第三百四十九條第
    一項收受贓物罪。被告與顏志賢二人間就上揭搶奪乙○○○及收受「阿成」交付
    之贓物罪，有犯意之聯絡與行為之分擔，為共同正犯。又被告丁○○所犯贓物罪
    、搶奪二罪之間，有方法結果之牽連關係，應依刑法第五十五條後段規定，從一
    重之搶奪罪論處。原審對被告丁○○論罪科刑，固非無見，惟查扣案之機車鎖匙
    一支，與本件搶奪、贓物罪並無關係，原審判決對於扣案之機車鎖匙一支併於宣
    告沒收，即有未當，被告丁○○上訴意旨，仍執前詞，否認犯罪，自不足採，其
    上訴雖無理由，惟原審判決既有前揭可議，自應由本院將原審關於丁○○部分判
    決撤銷改判，爰審酌被告丁○○乘人不備公然搶奪財物，嚴重危害社會治安，惡
    性非輕，惟念其搶奪財物價值，尚非鉅大，及其犯罪動機、目的、手段、被害人
    乙○○○所受傷勢等一切情狀，仍量處如主文第二項所示之刑。扣案之ＬＯＮＧ
    牌安全帽一頂、催淚瓦斯一瓶係被告所有，且供本件犯罪所用之物，應依刑法第
    三十八條第一項第二款之規定，併予宣告沒收之，另扣案機車鎖匙一支，與本件
    犯罪事實並無關係，又扣案之ＨＵＮＴ牌之安全帽一頂，非被告及共犯所有，均
    不宣告沒收，併予敘明。
三、據上論斷，應依刑事訴訟法第三百六十九條第一項前段、第三百六十四條、第二
    百九十九條第一項前段、刑法第二十八條、第三百二十五條第一項、第三百四十
    九條第一項、第五十五條、第三十八條第一項第二款，罰金罰鍰提高標準條例第
    一條前段，判決如主文。
本案經檢察官甲○○到庭執行職務。
中      華      民      國    九十    年    一      月          三十    日
                              臺灣高等法院臺中分院刑事第三庭
                                    審判長法  官  方  艤  駐
                                          法  官  廖  柏  基
                                          法  官  劉連  星
右正本證明與原本無異。
如不服本判決應於收受送達後十日內向本院提出上訴書狀，其未敘述上訴之理由者並
得於提起上訴後十日內向本院補提理由書（均須按他造當事人之人數附繕本）。
                                          書記官  顏  子  良
中      華      民      國    九十    年    一      月          三十    日
附錄本案論罪科刑法條全文：
中華民國刑法第三百二十五條第一項
意圖為自己或第三人不法之所有，而搶奪他人之動產者，處六月以上五年以下有期徒
刑。
中華民國刑法第三百四十九條第一項
收受贓物者，處三年以下有期徒、拘役或五百元以下罰金。
                                                                        Ｃ


司法院資訊處製作；財團法人民間司法改革基金會備份。
